【裁判字號】    90,判,1823
【裁判日期】    901011
【裁判案由】    有關稅捐事務
【裁判全文】
最  高  行  政  法  院  判  決                    九十年度判字第一八二三號
    原      告  甲○○
    被      告  財政部臺灣省南區國稅局
    代  表  人  許虞哲
右當事人間因有關稅捐事務事件，原告不服行政院中華民國八十九年二月八日台八九
訴字第○三七○六號再訴願決定，提起行政訴訟。本院判決如左：
    主  文
原告之訴駁回。
訴訟費用由原告負擔。
    事  實
緣原告係安泰證券股份有限公司（下稱安泰公司）負責人，亦即所得稅法第八十九條
規定之扣繳義務人，對於該公司於民國八十六年度給付薪資所得計新臺幣（下同）六
二、一三四、九四二元，已扣繳稅款二、四二三、二七三元，未依同法第九十二條規
定，於八十七年二月二日前向被告申報扣繳憑單，遲至八十七年二月四日始自動申報
，乃依同法第一百十四條第二款前段規定，處以扣繳稅額百分之十罰鍰計二四二、三
二七元。原告不服，提起一再訴願，均遭決定駁回，遂提起行政訴訟。茲摘兩造訴
辯意旨於次：
原告起訴意旨略謂：一、安泰公司於規定期限八十七年二月二日開具扣繳憑單並申報
各類所得申報書，由於適逢春節假期結束後第一天上班，會計人員較為繁忙，以致之
各類所得資料申報書中，薪資所得少計六二、一三四、九四二元，已扣繳稅額二、四
二三、二七三元，該公司會計人員發現後隨即於八十七年二月四日自動更正補報，並
於八十七年二月十日前將扣繳憑單填發納稅義務人。實與未如期申報及未填發扣繳憑
單之情形不同。被告按「未按規定期限填報或填發扣繳憑單」處罰，過於嚴苛。二、
安泰公司已於八十七年二月四日自動更正補報，並未造成國家稅收損失，亦不影響薪
資所得者之綜合所得稅申報，按稅捐稽徵法第四十八條之一規定：「納稅義務人自動
向稅捐稽徵機關補報並補繳所漏稅款者，凡屬未經檢舉、未經稽徵機關或財政部指定
之調查人員進行調查之案件，各稅法所定關於逃漏稅之處罰．．．等一律免除。」依
據上開規定逃漏稅自動補報就免除處罰，而本案各類所得資料僅遲延二日並已自動更
正補報，反而被按扣繳稅額百分之十固定之比例裁處罰鍰高達二四二、三二七元，而
無合理最高額之限制，實過於嚴苛，此種處罰已違反司法院釋字第三二七號解釋意旨
。該號解釋文釋示後，所得稅法已有多次修正，主管機關並未配合檢討修正，使該號
解釋形同具文，主管機關應注意檢討修正而未檢討修正，顯已違反該號解釋意旨。何
況本案與所得稅法第九十二條第一項暨第一百十四條第二款前段規定之情形不同，在
主管機關未依司法院釋字第三二七號解釋意旨檢討修正合理最高額之限制前，謹請從
寬認定，判決撤銷原處分、訴願及再訴願決定等語。
被告答辯意旨略謂：一本件原告為安泰公司負責人，亦即所得稅法第八十九條規定之
扣繳義務人，對於該公司於八十六年度給付薪資所得六二、一三四、九四二元，已扣
繳稅款二、四二三、二七三元，未依同法第九十二條規定於八十七年二月二日前申報
扣繳憑單，而遲至八十七年二月四日始自動補報，有逾期申報扣（免）繳憑單承諾書
暨各類所得資料申報書附卷可稽，違章事實堪以認定。二、原告既未於期限內申報扣
繳憑單，自已構成違章，尚難以春節假期會計人員較為繁忙為由而阻卻其應依限申報
之責。又其既未就系爭給付所得辦理申報，要難以其他給付所得已辦理申報而謂事後
自動申報之行為係屬更正。另訴稱扣繳稅額業經補報，且已於八十七年二月十日前將
扣繳憑單填發納稅義務人，並未造成國家稅收損失，亦不影響薪資所得者之綜合所得
稅申報乙節，核與本案未依限填報扣繳憑單之違章行為無涉。次查所得稅法第一百十
四條第二款規定扣繳義務人未依限填報扣繳憑單行為之處罰，應無稅捐稽徵法第四十
八條之一規定之適用為財政部七十七年十二月十九日台財稅第七七○三九二六八三號
函釋所明定。又司法院釋字第三二七號解釋，僅在促請有關機關應檢討修正，並無規
範最高額處罰之法效，是在未修法前，仍應依現有法令處罰，是本件均無上開規定之
適用。三、綜上所述，本件行政訴訟顯無理由，請駁回原告之訴等語。
    理  由
按納稅義務人有機關、團體、事業或執行業務者所給付之薪資、利息、租金、佣金、
權利金、競技、競賽、或機會中之金或給與、執行業務者之報酬，及給付在中華
民國境內無固定營業場所及營業代理人之國外營利事業之所得者，應由扣繳義務人於
給付時，依規定之扣繳率或扣繳辦法，扣取稅款，並依第九十二條規定繳納之。又薪
資、利息、租金、佣金、權利金、執行業務報酬、競技、競賽或機會中之金或給
與，及給付在中華民國境內無固定營業場所或營業代理人之國外營利事業之所得者，
其扣繳義務人為機關、團體之主辦會計人員、事業負責人及執行業務者；納稅義務人
為取得所得者。第八十八條各類所得稅款之扣繳義務人，應於每月十日前將上一月內
所扣稅款向國庫繳清，並於每年一月底前將上一年內扣繳各納稅義務人之稅款數額，
開具扣繳憑單，彙報該管稽徵機關查核；並應於二月十日前將扣繳憑單填發納稅義務
人。扣繳義務人已依本法扣繳稅款，而未依第九十二條之規定之期限按實填報或填發
扣繳憑單者，除限期責令補報或填發外，應按扣繳稅額處百分之二十之罰鍰，但最低
不得少於一千五百元；逾期自動申報或填發者，減半處罰，為行為時所得稅法第八十
八條第一項第二款、第八十九條第一項第二款、第九十二條第一項前段及第一百十四
條第二款前段所明定。又扣繳義務人未依規定扣取稅款，於未經檢舉及稽徵機關進行
調查前，自動補扣並加計利息一併繳納，固可免受未依規定扣繳之處罰；惟其未依所
得稅法第九十二條規定期限申報扣繳憑單或逾限始自動補報，仍應依同法第一百十四
條第二款規定處罰。稅捐稽徵法第四十八條之一補報免罰之規定，係指納稅義務人自
動向稅捐稽徵機關補報並補繳所漏稅款而言。所得稅法第一百十四條第二款規定扣繳
義務人未依限填報扣繳憑單行為之處罰，應無稅捐稽徵法第四十八條之一第一項規定
之適用，復經財政部七十七年十二月十九日台財稅第七七○三九二六八三號函釋有案
。上開函釋，依司法院釋字第三二七號解釋意旨認為「旨在掌握稅源資料，維護租稅
公平，就違反此項法律上作為義務應予制裁部分，為增進公共利益所必要，與憲法尚
無牴觸，．．．」，本院自得援用。本件原告係安泰公司負責人，為行為時所得稅法
第八十九條規定之扣繳義務人。被告以安泰公司於八十六年度給付薪資所得新臺幣（
下同）六二、一三四、九四二元（罰鍰處分書誤繕為六○、四六一、五八四元），已
扣繳稅款二、四二三、二七三元，惟未依行為時所得稅法第九十二條規定，於八十七
年二月二日前申報扣繳憑單，遲至八十七年二月四日始自動申報，此有各類所得資料
申報書及逾期申報扣（免）繳憑單承諾書等影本可稽，乃依同法第一百十四條第二款
前段規定，處以扣繳稅額百分之十罰鍰計二四二、三二七元。原告不服，循序起訴主
張：安泰公司已於八十七年二月四日自動更正補報並未造成國庫稅收損失，且安泰公
司並於八十七年二月十日前將扣繳憑單填發納稅義務人，亦不影響薪資所得者之綜合
所得稅申報，依稅捐稽徵法第四十八條之一之規定，應免除處罰。本案竟按扣繳稅額
百分之十之固定比例處以罰鍰二四二、三二七元，而無合理最高額之限制，過於嚴苛
，違反司法院釋字第三五六號解釋意旨。主管機關未依司法院釋字第三二七號解釋意
旨檢討修正前，請從寬認定云云。惟查，原告於八十七年二月二日申報給付薪資所得
二、二三八、五五二元及一、八七一、三三二元之扣繳憑單僅三十四份，並未包含系
爭八十七年二月四日補行申報之二一四份扣繳憑單在內，故八十七年二月四日之補報
尚難認係八十七年二月二日原申報之更正，自屬未依規定期限填報扣繳憑單之違章行
為，被告據以論罰，並無不當。至原告所稱扣繳稅額業經補報，且已於八十七年二月
十日前將扣繳憑單填發納稅義務人，並未造成國庫稅收損失，亦不影響薪資所得者之
綜合所得稅申報一節，核與本案未依限填報扣繳憑單之違章行為無涉。次查，稅捐稽
徵法第四十八條之一適用範圍以同法第四十一條至第四十五條之處罰及各種稅法所定
關於逃漏稅之處罰為限，所得稅法第一百十四條第二款未依限填報扣繳憑單行為之處
罰，尚無該條適用之餘地。而所得稅法第一百十四條第二款之處罰，依司法院釋字第
三二七號解釋意旨既認為與憲法尚無牴觸，雖上開解釋末段附有「惟對於扣繳義務人
已將所扣稅款依限向國庫繳清，僅逾期申報或填發扣繳憑單者，仍應依扣繳稅額固定
之比例處以罰鍰，又無合理最高額之限制，應由有關機關檢討修正。」之文句。姑不
論該段文句僅為訓示性之建議文字，本不涉及違法、違憲之層次，且修正上開所得稅
法之主要職權在立法院，自難據以認定原處分有違憲或違法之情事。從而原告所訴各
節，均無足取，本件原處分揆諸首揭規定及說明，洵無違誤，一再訴願決定遞予維持
，俱無不合，原告起訴意旨，難謂為有理由，應予駁回。
據上論結，本件原告之訴為無理由，爰依行政訴訟法施行法第二條、行政訴訟法第九
十八條第三項前段，判決如主文。
中    華    民    國      九十      年      十        月      十一      日
                    最 高 行 政 法 院  第 五 庭
                                審 判 長 法  官      廖  政  雄
                                         法  官      趙  永  康
                                         法  官      林  清  祥
                                         法  官      鍾  耀  光
                                         法  官      姜  仁  脩
右  正  本  證  明  與  原  本  無  異
                                         法院書記官  張  雅  琴
中    華    民    國      九十      年      十        月      十一      日


司法院資訊處製作；財團法人民間司法改革基金會備份。
